臺灣高等法院刑事裁定
111年度毒抗字第664號
抗  告  人
即  被  告  范偉麟



上列抗告人即被告因聲請施以強制戒治案件，不服臺灣新竹地方
法院中華民國111年6月21日裁定（111年度毒聲字第278號），提
起抗告，本院裁定如下：
    主  文
抗告駁回。                                              
    理  由
一、原裁定意旨略以：被告范偉麟因施用第一級、第二級毒品案
    件，經原審法院以111年度毒聲字第60號裁定送法務部○○○○○
    ○○○附設勒戒處所觀察、勒戒，嗣經評估後，認有繼續施用
    毒品之傾向。而據法務部○○○○○○○○附設勒戒處所依新修正規
    定內容製作之「有無繼續施用毒品傾向評估標準紀錄表」及
    「有無繼續施用毒品傾向證明書」所示，本件評分結果為：
    前科紀錄與行為表現為35分、臨床評估為37分、社會穩定度
    為5分，總分77分（靜態因子65分、動態因子12分），綜合
    判斷為「有繼續施用毒品傾向」，此有法務部○○○○○○○○民國
    111年6月13日苗所衛字第11100023690號函檢送之法務部○○○
    ○○○○○附設勒戒處所有無繼續施用毒品傾向證明書、有無繼
    續施用毒品傾向評估標準紀錄表各1份附卷可證。而上開評
    估係具專業知識、經驗人士，依據具體個案之臨床實務及客
    觀事證綜合判定，有其相當之專業依據及標準，且涉及專門
    醫學，復無評估人員擅斷、濫權或評估程序明顯不當等情事
    ，是依毒品危害防制條例第20條第2項規定，裁定被告令入
    戒治處所強制戒治，其期間為6個月以上，至無繼續強制戒
    治之必要為止，但最長不得逾1年等語。
二、抗告意旨略以：抗告人即被告（下稱抗告人）因前科紀錄作
    為評分標準，而遭認定有繼續施用毒品傾向，絕非客觀事實
    。過去所犯罪行既已服刑完畢，卻又列入評分標準，恐有重
    複處罰之虞。前科紀錄、行為表現、臨床評估、社會穩定等
    作為判斷標準，有何專業評斷可言？又每次評估僅約2、3分
    鐘，過於簡略，難以有效判定是否有繼續施用毒品傾向，因
    此，懇請撤銷原裁定云云。
三、按觀察、勒戒後，檢察官或少年法院（地方法院少年法庭）
    依據勒戒處所之陳報，認受觀察、勒戒人無繼續施用毒品傾
    向者，應即釋放，並為不起訴之處分或不付審理之裁定；認
    受觀察、勒戒人有繼續施用毒品傾向者，檢察官應聲請法院
    裁定或由少年法院（地方法院少年法庭）裁定令入戒治處所
    強制戒治，其期間為6個月以上，至無繼續強制戒治之必要
    為止，但最長不得逾1年，毒品危害防制條例第20條第2項定
    有明文。次按勒戒處所應注意觀察受觀察、勒戒人在所情形
    ，經醫師研判其有或無繼續施用毒品傾向後，至遲應於觀察
    、勒戒期滿之15日前，陳報該管檢察官或少年法院（庭），
    觀察勒戒處分執行條例第8條第1項亦定有明文。依據上開規
    定，受觀察、勒戒人有無繼續施用毒品之傾向，係由醫師研
    判。而關於有無繼續施用毒品傾向之評估標準，法務部於11
    0年3月26日以法矯字第11006001760號函修正頒布「有無繼
    續施用毒品傾向評估標準紀錄表」、「有無繼續施用毒品傾
    向評估標準評分說明手冊」，上開評分說明手冊載明判定之
    原則：「受觀察勒戒人入所後，經過2週時間的觀察、勒戒
    ，由處所及醫療人員依據其各項紀錄、資料及觀察勒戒期間
    之行為表現，加以評分。在勒戒人入所4-6週後，可再做一
    次評估以做必要之評分修正。每一大項皆有靜態因子與動態
    因子。先以靜態因子分數評分，靜態因子分數總分在60分（
    含）以上為『有繼續施用毒品傾向』；60分以下，與動態因子
    分數相加，如果總分在60分（含）以上，為『有繼續施用毒
    品傾向』」。是被告有無「繼續施用毒品傾向」，係依具體
    個案之臨床實務及相關事證等情綜合判定，有其相當之專業
    依據及標準，且涉及專門醫學，又衡酌強制戒治之目的，係
    為協助施用毒品者戒斷毒品之心癮及身癮所為之一種保安處
    分類型，而該評估標準係將與判斷有無繼續施用傾向之相關
    因素加以列舉及量化，適用於每一位受觀察、勒戒處分之人
    ，具一致性、普遍性、客觀性，以利執法者判定受勒戒人有
    無繼續施用毒品傾向。
四、經查：
  ㈠抗告人前於90年間因施用毒品案件，經原審法院以90年度毒
    聲字第944號裁定送觀察、勒戒，於91年2月16日執行觀察、
    勒戒後，因認無繼續施用毒品傾向，於91年3月8日執行完畢
    而釋放，並經臺灣新竹地方檢察署檢察官以90年度毒偵字第
    770、1248號、91年度毒偵緝字第31號為不起訴處分確定等
    情，有本院被告前案紀錄表、在監在押全國紀錄表在卷可按
    。又抗告人於前次觀察勒戒執行完畢而釋放3年後，再犯本
    件施用第一、二級毒品犯行，經原審法院以111年度毒聲字
    第60號裁定送勒戒、觀察，於111年5月11日入法務部○○○○○○
    ○○附設勒戒處所，嗣於同年月12日轉入法務部○○○○○○○○附設
    勒戒處所執行觀察、勒戒，經勒戒處所醫療人員評分結果，
    其計分狀況如下：
    ⒈前科紀錄與行為表現部分合計為35分：
      ⑴毒品犯罪相關司法紀錄「有，9筆」，每筆5分，總分上
      限為10分，故計為10分；⑵首次毒品犯罪年齡為「20歲以
      下」，計10分；⑶其他犯罪相關紀錄「有，4筆」，每筆2
      分，計8分；⑷入所時尿液毒品檢驗為「一種藥物反應」，
      計5分；所內行為表現「持續於所內抽菸」，計2分。
    ⒉臨床評估部分合計為37分：
　　　⑴多重毒品濫用為「有，種類：海洛因、安非他命」，計
　　　10分；⑵合法物質濫用為「有，種類：菸」，計2分；⑶使
      用方式為「有注射使用」，計10分；⑷使用年數為「超過1
      年」，計10分；⑸精神疾病共病（含反社會人格）為「無
      」，計0分；⑹臨床綜合評估（含病識感、動機、態度、就
      醫意願），評定為「偏重」，計5分。
    ⒊社會穩定度部分合計為5分：
　　　⑴工作：為「全職工作-鐵工」，計0分；⑵家庭：家人藥
　　　物濫用為「無」、入所後家人是否訪視為「無」、出所後
　　　是否與家人同住為「是」，每筆5分，總分上限為5分，故
　　　計為5分。
  ㈡加總以上3項之靜態因子共65分、動態因子共12分，合計總分
    為77分，綜合判斷為「有繼續施用毒品傾向」，此有法務部
    ○○○○○○○○111年6月13日苗所衛字第11100023690號函檢附之
    「有無繼續施用毒品傾向證明書」及「有無繼續施用毒品傾
    向評估標準紀錄表」各1份附卷可稽（見竹檢111年度撤緩毒
    偵字第15號卷第60至62頁）。而上開綜合判斷結果，係勒戒
    處所相關專業知識經驗人士，在被告執行觀察、勒戒期間，
    依本職學識就被告之前科紀錄與行為表現、臨床評估、社會
    穩定度等因素所為之綜合判斷，具有科學驗證所得之結論，
    自得憑以判斷被告有無繼續施用毒品傾向之證明。是以法務
    部○○○○○○○○附設勒戒處所確實依據「有無繼續施用毒品傾向
    評估標準評分說明手冊」而為判斷，並非僅單憑評估人員之
    評估即作成被告有繼續施用毒品傾向之認定，自不得因被告
    主觀上不服評估情況，即認法務部○○○○○○○○附設勒戒處所之
    上開綜合判斷結果違法或不當。
五、綜上所述，本件檢察官之聲請應屬有據，原審依毒品危害防
    制條例第20條第2項後段、第3項規定，裁定被告令入戒治處
    所施以強制戒治，其期間為6個月以上，至無繼續強制戒治
    之必要為止，但最長不得逾1年，經核其認事用法，並無違
    誤。被告執前開事由提起本件抗告，指摘原裁定不當，為無
    理由，應予駁回。
據上論斷，應依刑事訴訟法第412條，裁定如主文。
中　　華　　民　　國　　111 　年　　8 　　月　　26　　日
                  刑事第二十三庭審判長法　官  許永煌
　　　　　　　　　　　　　　　　　    法　官  吳定亞
　　　　　　　　　　　　　　　　　    法　官  黃美文　
以上正本證明與原本無異。
不得再抗告。
                                　    書記官  彭威翔　　
中　　華　　民　　國　　111 　年　　8 　　月　　29　　日